【裁判字號】    92,婚,1142
【裁判日期】    921121
【裁判案由】    離婚
【裁判全文】
臺灣臺中地方法院民事判決  九十二年度婚字第一一四二號
    原      告  乙○○
    被      告  甲○○
右當事人間請求離婚等事件，本院於民國九十二年十一月七日言詞辯論終結，判決如
左：
    主      文
准原告與被告離婚。
訴訟費用由被告負擔。
    事      實
甲、原告方面：
  一、聲明：如主文所示。
  二、陳述：兩造係夫妻，婚姻關係現仍存續中，並育有子女張淑華、張世雄、張世
            民、張淑玲四人（皆已成年），婚後被告工作不穩定，經常向原告索討
            金錢花用，原告身為上班族，收入有限，又要維持家用，經濟並不寬裕
            ，但基於夫妻情份且為滿足被告金錢需求，因而經常向親友借貸，故多
            年來原告積欠不少債務，而被告竟於民國八十一年間發生外遇，除將全
            家唯一賴以棲身處所出售外，更離家遠居桃園，雖曾於八十四年返家團
            聚，惟仍時時離家，於八十九年間被告更攜帶全部退休金離去，迄今未
            再返家，棄原告於不顧，再者，被告在外積欠不少債務，原告不僅未享
            受婚姻生活所帶來之幸福，更需三更半夜忍受討債公司或銀行之惡言催
            討，債權人甚至追討至原告工作場所，令原告不堪其擾，長期下來，原
            告實難以忍受，則主觀上兩造夫妻感情絕無重修和好之可能，客觀上兩
            造亦無破鏡重圓之情事，兩造之婚姻有名無實，實已構成難以維持婚姻
            之重大事由，且難有回復之望，並可歸責於被告，原告依民法第一千零
            五十二條第二項規定，自得請求離婚。
  三、證據：提出戶籍謄本二件、催討債務通知書影本一件，並聲請訊問證人張世雄
            、張世民。
乙、被告未於言詞辯論期日到場，亦未提出書狀作何聲明或陳述。
丙、本院依職權調閱臺灣高等法院被告全國前案紀錄表，並利用法務部在監在押資料
    查詢作業系統查詢被告有無在監所情形。
    理      由
一、被告經合法通知，未於言詞辯論期日到場，核無民事訴訟法第三百八十六條各款
    所列情形，爰依原告之聲請，由其一造辯論而為判決。
二、原告主張兩造係夫妻，婚姻關係現仍存續中，並育有子女張淑華、張世雄、張世
    民、張淑玲四人（皆已成年）等事實，業據其提出戶籍謄本二件為證，堪信為真
    實。
三、原告復主張婚後被告自八十一年起即長期離家遠居桃園，自八十九年起更攜帶全
    部退休金離家，迄今未再返家同居，棄原告於不顧，及被告在外積欠債務，致債
    權人屢至家中催討，令原告不堪其擾等事實，業據原告提出催討債務通知書影本
    一件為證，並經證人即兩造所生長子張世雄到庭證稱：「我現在與原告同住，被
    告現在行方不明，被告的戶籍在桃園，我弟弟曾經去找過被告，但都沒有找到被
    告。被告在八十一年離家後，在八十四年回家，又在八十九年因為在桃園買房子
    而離家，其離家原因不明，而且被告在外有女人，我們家人去桃園都有看過這個
    女人。兩造同住時，相處不佳，兩造很少溝通。我的生活費用大部分由原告負擔
    。被告在外有積欠債務。被告在八十九年自郵局退休後，領完錢就離家。」等語
    ；證人即兩造所生次子張世民亦證稱：「我現在與原告同住，被告自八十九年起
    就未與我們同住。被告在八十九年前就常常離家，在八十一年被告曾經離家至八
    十四年才回家，回家後一年多又離家。在八十九年我結婚時，被告回家數月後又
    離家。被告離家的原因，我不清楚，可能是在外有女人。被告離家後去桃園。兩
    造平時相處時，原告向被告要家用，但被告都不願給，而且被告會以髒話辱罵原
    告。」等語，衡諸前開證人皆為兩造所生子女，兩造對渠等均有養育之恩，本於
    骨肉倫理親情，如確無其事，衡情當不至虛構事實而為不利於被告之陳述，參以
    其等證述之情節與原告主張之情節及上開證據均相符，應堪採信，另被告復未到
    庭爭執，是原告前開主張，堪信為真。
四、按「有民法第一千零五十二條第一項以外之重大事由，難以維持婚姻者，夫妻之
    一方得請求離婚」。民法第一千零五十二條第二項定有明文。次按婚姻乃一男一
    女之兩性結合，以組織家庭，共同生活為目的。故有足以破壞共同生活或難以維
    持共同生活之情事發生，宜允許其離婚以消滅婚姻關係。七十四年六月三日修正
    公布之民法親屬編，就裁判離婚之原因，為應實際需要，參考各國立法例，增設
    民法第一千零五十二條第二項，明定有同條第一項以外重大事由，難以維持婚姻
    者，亦得請求離婚。是對於家庭生活之美滿幸福，有妨礙之情形，即得認其與此
    之所謂難以維持婚姻之重大事由相當（最高法院七十九年台上字第一０四０號判
    決參照）。而婚姻是否難以維持，應斟酌破壞夫妻共同生活之具體情事，是否客
    觀上達於動搖夫妻之共同生活，致夫妻已喪失維持婚姻之意欲以為斷，亦即婚姻
    是否已生破綻而無回復之希望，其難以維持婚姻之事實，是否已達於倘處於同一
    境況，任何人均將喪失維持婚姻希望之程度以決之（最高法院八十六年台上字第
    一三０四號、二四九五號判決參照）。查家庭經濟基本之穩定乃維繫一個家庭生
    存尊嚴之命脈，且常居於維繫夫妻共同圓滿生活之實質地位，倘夫妻之一方經常
    在外舉債欠款，致招惹債權人不分日夜登門，不僅破壞婚姻生活之和諧安寧，危
    及家庭生計，造成家庭成員精神及物質生活極大負擔，亦嚴重腐蝕夫妻間互相共
    同維持家庭幸福安全之信賴，應構成難以維持婚姻之重大事由。本件被告不顧家
    計，在外積欠債務，致債主上門討債，足見兩造婚姻已不具互信基礎，且已危及
    家庭生計之維持，造成原告精神及物質上之重大負擔，嚴重妨礙家庭生活之美滿
    幸福，又被告長期離家，自八十九年起更攜帶全部退休金離家，棄原告於不顧，
    已如前述，則兩造分居至今已有三年，兩造之婚姻名存實亡，兩造間已無互愛之
    基礎，亦無從維持婚姻共同生活之圓滿、安全及幸福，再者，被告八十九年離家
    後即未再主動與原告聯絡，試圖重修舊好，更不加聞問原告母子生活情況，亦未
    將其行止告知原告及其家人，原告復提起本件離婚訴訟，顯見兩造均無尋求復合
    之意願，依一般人之生活經驗，亦難其修復，兩造共同生活之婚姻目的已經不能
    達成，客觀上無回復共同生活之可能，強予維持兩造婚姻之名，並無法改善兩造
    之關係，堪認兩造有難以維持婚姻之重大事由，而無法繼續彼此之共同婚姻生活
    無疑，再者，就該項離婚事由觀之，被告顯係應負責任之一方，有可歸責之事由
    。從而，原告依民法第一千零五十二條第二項請求判決離婚，洵屬正當，應予准
    許。
五、據上論結，本件原告之訴為有理由，並依民事訴訟法第三百八十五條第一項前段
    、第七十八條，判決如主文。
中      華      民      國    九十二    年      十一    月  二十一    日
                              臺灣臺中地方法院家事法庭
~B法      官  楊國精
右為正本係照原本作成。
如對本判決上訴，須於判決送達後二十日內，向本院提出上訴狀，同時表明上訴理由
（須附繕本）。
中      華      民      國    九十二    年      十一    月  二十一    日
~B法院書記官


司法院資訊處製作；財團法人民間司法改革基金會備份。
